---
title: "RPC"
format: html
editor: visual
---

# Explorer et analyser les données du Registre de Preuve de Covoiturage 🚗

Trajets réalisés en covoiturage - Registre de Preuve de Covoiturage <https://www.data.gouv.fr/fr/datasets/trajets-realises-en-covoiturage-registre-de-preuve-de-covoiturage/>

### Librairies nécessaires 📚

```{r, warning=FALSE, message=FALSE}
library(tidyverse) # Pour la manipulation de données
library(sf) # Pour l'analyse spatiale
library(mapsf) # Pour la cartographie
library(lubridate) # Pour la gestion des données temporelles
library(httr) # Pour utiliser des URL
library(wesanderson) # Pour plus de palettes de couleurs
library(scales) # Pour la gestion des axes
library(FactoMineR) # Pour l'analyse statistique
library(mapsf) # Pour la cartographie thématique
```

# Préparation des données ⚙️

Les jeux de données disponibles en opendata ne sont pas des données prêtes à l'emploi, elles nécessitent quelques étapes de de **structuration** , de **nettoyage**, et **d'enrichissement** pour être analyser.

## Fusion des dataframes mensuels par année

### Chargement des dataframes mensuels

#### Méthode 1 : Chargement du csv en local

```{r}
RPC <- read.csv("C:/Users/mericskay_b/Desktop/R/RPC/RPC.csv")
```

#### Méthode 1 : Chargement du csv via une URL

```{r}
# URL du fichier CSV
url <- "https://static.data.gouv.fr/resources/trajets-realises-en-covoiturage-registre-de-preuve-de-covoiturage/20240608-021545/2024-05.csv"

# Nom du fichier local temporaire
temp_file <- tempfile(fileext = ".csv")

# Télécharger le fichier CSV
download.file(url, temp_file, method = "auto")

# Lire le fichier CSV dans un dataframe en spécifiant le séparateur
df <- read.csv(temp_file, sep = ";")

# Supprimer le fichier temporaire
unlink(temp_file)
```

### Fusionner les différents dataframes

```{r}
RPC2024 <- rbind(df1, df2, df3...)
```

## Nettoyage des données

### Suppression des doublons

```{r}
RPC <- RPC2022a %>% distinct(RPC2022a$trip_id, .keep_all= TRUE)
```

### Garder et renommer les colonnes utiles

```{r}
RPC <- RPC %>% select(timestamp = journey_start_datetime, 
                          nomvilleO = journey_start_town,
                          nomvilleD = journey_end_town,
                          villeO= journey_start_insee,
                          villeD=journey_end_insee, 
                          departementO=journey_start_department, 
                          departementD=journey_end_department,
                          epciO=journey_start_towngroup,
                          epciD=journey_end_towngroup,
                          latO = journey_start_lat, 
                          longO = journey_start_lon, 
                          latD = journey_end_lat, 
                          longD = journey_end_lon, 
                          distance= journey_distance,
                          duree=journey_duration,
                          incitation = has_incentive)

RPC$distance <- as.numeric(RPC$distance)
RPC$duree <- as.numeric(RPC$duree)
```

### Supprimer les valeurs extremes de distance et de durée de trajets

```{r}
RPC <- RPC %>% filter(distance<150000)
RPC <- RPC %>% filter(distance>2000)
RPC <- RPC %>% filter(duree>10)
RPC <- RPC %>% filter(duree<120)
```

### Supprimer les charactères inutiles

```{r}
RPC$nomvilleO <- gsub("\\([^()]*\\)", "", RPC$nomvilleO, perl = TRUE)
RPC$nomvilleD <- gsub("\\([^()]*\\)", "", RPC$nomvilleD, perl = TRUE)
```

## Enrichissement des données

### Ajouter des informations temporelles

```{r}
RPC$timestamp <- as_datetime(RPC$timestamp)
RPC <- RPC %>% mutate(date= date(timestamp))

RPC <- RPC %>% mutate(journee= wday(timestamp,label= TRUE, abbr= FALSE))
RPC <- RPC %>% mutate(mois= month(timestamp,label= TRUE, abbr= FALSE))
RPC <- RPC %>% mutate(heure= hour(timestamp))
RPC <- RPC %>% mutate(annee= year(timestamp))
RPC <- RPC %>% mutate(jour = (day(RPC$timestamp)), wotm= ceiling(day(RPC$timestamp) / 7))

RPC <- RPC %>% na.omit
```

### Ajouter les informations territoriales

#### Importer la couche des EPCI de France (Admin Express IGN) et la reprojeter

```{r}
France <- st_read(dsn = "E:/AdminExpress/CommunesFrance.shp", stringsAsFactors = FALSE) 
France <- as.data.frame(France)

```

#### Ajouter la population et le code des EPCI des communes d'origine et de destination

```{r}
#Faire les deux jointures
RPC2 <- merge(RPC, France[, c("INSEE_COM", "POPULATION", "SIREN_EPCI")], 
              by.x = "villeO", by.y = "INSEE_COM")

RPC3 <- merge(RPC2, France[, c("INSEE_COM", "POPULATION", "SIREN_EPCI")], 
              by.x = "villeD", by.y = "INSEE_COM")

#Renommer correctement les champs
RPC3 <- RPC3 %>% rename("codeepciO" = "SIREN_EPCI.x")
RPC3 <- RPC3 %>% rename("codeepciD" = "SIREN_EPCI.y")
RPC3 <- RPC3 %>% rename("populationO" = "POPULATION.x")
RPC3 <- RPC3 %>% rename("populationD" = "POPULATION.y")
```

### Ajouter le type d'EPCI d'origine et de destination

```{r}
EPCI <- st_read(dsn = "E:/AdminExpress/EPCI.shp", stringsAsFactors = FALSE)
EPCI <- as.data.frame(EPCI)

RPCEPCI1 <- merge(RPC3, EPCI[, c("CODE_SIREN", "NATURE")], by.x = "codeepciO", by.y = "CODE_SIREN")
RPCEPCI1 <- RPCEPCI1 %>% rename("TypeepciO" = "NATURE")

RPCEPCI2 <- merge(RPCEPCI1, EPCI[, c("CODE_SIREN", "NATURE")], by.x = "codeepciD", by.y = "CODE_SIREN")
RPC <- RPCEPCI2 %>% rename("TypeepciD" = "NATURE")
```

### Structuration de la table finale

```{r}
RPC <- RPC %>% na.omit
RPC <- RPC %>% select(timestamp, 
                       nomvilleO, nomvilleD,
                       villeO, villeD, 
                       populationO, populationD,
                       departementO, departementD, 
                       epciO, epciD, TypeepciO, TypeepciD,
                       codeepciO, codeepciD,
                       latO, longO, latD, longD, 
                       distance, duree, incitation,
                       date, journee, mois, heure, annee, jour, wotm)
```

### Extraction en fonction des zones d'étude

```{r}

RPC_ARA <- RPC %>% filter(departementO %in% c("01", "03", "07", "15", "26", "38", "42", "43", "63", "69", "73", "74"))

RPC_PDL <- RPC %>% filter(departementO %in% c("44", "49", "53", "72", "84"))
```

# Explorations graphique (temporalités)

```{r}
RPC <- RPC %>% filter(annee !="2021")
```

### Nombre de trajets par jour

```{r}
AgregDate <- RPC %>% group_by(date) %>% summarise(nb= n())
AgregDate$date <- as.Date(AgregDate$date, format = "%Y-%m-%d")

ggplot(AgregDate) + 
    geom_col(aes(x = date, y = nb), color="darkblue", fill="darkblue") + 
    theme_minimal() + 
    labs(x = "Date", 
         y = "Nb de trajets par jour", 
         caption = "Source : RPC") +
    scale_x_date(labels = date_format("%Y"))
```

### Nombre de trajets par heure

```{r}
AgregHeure <- RPC %>% group_by(heure) %>% summarise (nb= n())

ggplot(AgregHeure, aes(x=heure, y=nb)) + 
    geom_bar(stat="identity", color = "black", fill = "coral") +
    theme_minimal() + 
    labs(x = "Heure", y = "Nb de trajets", title = "Nombre de trajets par heure de la journée") +
  theme(axis.text.x = element_text(face = "bold")) +
    labs(caption="Source : RPC")
```

### Nombre de trajets par journée

```{r}
AgregJournee <- RPC %>% group_by(journee) %>% summarise (nb= n())

AgregJournee$journee <- factor(AgregJournee$journee,levels = c("lundi", "mardi", "mercredi", "jeudi", "vendredi", "samedi", "dimanche"))

ggplot(AgregJournee, aes(x=journee, y=nb)) + 
geom_bar(stat="identity", width=0.8, position=position_dodge(width=0.8), color = "black", fill = "orange")+
  theme_minimal() +
    theme(axis.text.x = element_text(face = "bold")) +
    labs(x = "Journée", y = "Nb de trajets", title = "Nombre de trajets par jour de la semaine") +
    labs(caption="Source : RPC")
```

### Nombre de trajets par mois

```{r}
RPC2 <- RPC %>% filter( ! annee == 2024)
AgregMois <- RPC2 %>% group_by(mois) %>% summarise (nb= n())

AgregMois$mois <- factor(AgregMois$mois,levels = c("janvier", "février", "mars", "avril", "mai", "juin", "juillet", "août", "septembre", "octobre", "novembre", "décembre"))


ggplot(AgregMois, aes(x=mois, y=nb)) + 
geom_bar(stat="identity", width=0.7, position=position_dodge(width=0.8), color = "black", fill = "lightcoral") +
  theme_minimal() +
      theme(axis.text.x = element_text(face = "bold")) +
   labs(y = "Nb de trajets", title = "Nombre de trajets par mois") +
   labs(caption="Source : RPC")
```

### Nombre de trajets par jour, mois et année

```{r}
agregsemainemois <- RPC %>% group_by(annee, mois, journee) %>% summarise(Nb=n())

agregsemainemois$journee <- factor(agregsemainemois$journee,levels = c("lundi", "mardi", "mercredi", "jeudi", "vendredi", "samedi", "dimanche"))

agregsemainemois$mois <- factor(agregsemainemois$mois,levels = c("janvier", "février", "mars", "avril", "mai", "juin", "juillet", "août", "septembre", "octobre", "novembre", "décembre"))

ggplot(agregsemainemois) + geom_col(aes(x = journee, y = Nb, fill=mois)) + 
scale_fill_brewer(palette="Paired") + 
theme_bw() + 
theme(legend.position = "none", axis.text.x = element_text(angle = 90)) +
facet_grid(annee~mois)
```

### Nombre de trajets par mois et année

```{r}
RPC3 <- RPC_ARA %>% filter(! annee == 2021 )
agregmoisannee <- RPC3 %>% 
  group_by(mois, annee, incitation) %>% 
  summarise(Nb = n(), .groups = 'drop')

# Convertir la colonne 'mois' en facteur avec les niveaux ordonnés
agregmoisannee$mois <- factor(agregmoisannee$mois, levels = c("janvier", "février", "mars", "avril", "mai", "juin", "juillet", "août", "septembre", "octobre", "novembre", "décembre"))

agregmoisannee$incitation <- factor(agregmoisannee$incitation, levels = c("OUI", "NON"))

# Création du graphique
ggplot(agregmoisannee) + 
  geom_col(aes(x = mois, y = Nb, fill = incitation)) + 
  scale_fill_brewer(palette = "Set2") + 
  theme_bw() + 
  theme(
    axis.text.x = element_text(angle = 45, hjust = 1)
  ) +
  facet_wrap(~ annee) + 
  labs(
    x = "Mois", 
    y = "Nombre de trajets", 
    title = "Nombre de trajets par mois et par année",
    fill = "Incitation"
  )
```

### Nombre de trajets par jour

```{r}
agregmoisepci <- RPC %>% 
  group_by(mois, TypeepciO) %>% 
  summarise(Nb = n(), .groups = 'drop')

# Convertir la colonne 'mois' en facteur avec les niveaux ordonnés
agregmoisepci$mois <- factor(agregmoisepci$mois, levels = c("janvier", "février", "mars", "avril", "mai", "juin", "juillet", "août", "septembre", "octobre", "novembre", "décembre"))

# Création du graphique
ggplot(agregmoisepci) + 
  geom_col(aes(x = mois, y = Nb, fill = TypeepciO)) + 
  scale_fill_brewer(palette = "Set2") + 
  theme_bw() + 
  theme(
    legend.position = "none", 
    axis.text.x = element_text(angle = 45, hjust = 1)
  ) +
  facet_wrap(~ TypeepciO) + 
  labs(
    x = "Mois", 
    y = "Nombre de trajets", 
    title = "Nombre de trajets par mois et par année",
    fill = "Année"
  )
```

```{r}
agregheurepci <- RPC %>% 
  group_by(heure, TypeepciO) %>% 
  summarise(Nb = n(), .groups = 'drop')

# Création du graphique
ggplot(agregheurepci) + 
  geom_col(aes(x = heure, y = Nb, fill = TypeepciO)) + 
  scale_fill_brewer(palette = "Set2") + 
  theme_bw() + 
  theme(
    legend.position = "none", 
    axis.text.x = element_text(angle = 45, hjust = 1)
  ) +
  facet_wrap(~ TypeepciO) + 
  labs(
    x = "Mois", 
    y = "Nombre de trajets", 
    title = "Nombre de trajets par mois et par année",
    fill = "Année"
  )
```

```{r}
agregheurejour <- RPC %>% group_by(heure, journee) %>% summarise(Nb=n())

agregheurejour$journee <- factor(agregheurejour$journee,levels = c("lundi", "mardi", "mercredi", "jeudi", "vendredi", "samedi", "dimanche"))

ggplot(agregheurejour) + geom_col(aes(x = heure, y = Nb, fill=journee)) + 
scale_fill_brewer(palette="Set2") + 
theme_bw() + 
theme(legend.position = "none", axis.text.x = element_text(angle = 45)) +
   labs(
    y = "Nombre de trajets", 
    title = "Nombre de trajets par heure et par journée",
    fill = "Année"
  ) +
facet_wrap(~journee)
```

```{r}
agregjourepci <- RPC %>% group_by(TypeepciO, journee) %>% summarise(Nb=n())

agregjourepci$journee <- factor(agregjourepci$journee,levels = c("lundi", "mardi", "mercredi", "jeudi", "vendredi", "samedi", "dimanche"))

ggplot(agregjourepci) + geom_col(aes(x = journee, y = Nb, fill=TypeepciO)) + 
scale_fill_brewer(palette="Set2") + 
theme_bw() + 
theme(legend.position = "none", axis.text.x = element_text(angle = 45)) +
facet_wrap(~TypeepciO)
```

### Heatmap par jour et par mois

```{r}
heatmap <- RPC2 %>% group_by(journee, mois) %>% summarise(nb=n())
heatmap$journee <- factor(heatmap$journee,levels = c("lundi", "mardi", "mercredi", "jeudi", "vendredi", "samedi", "dimanche"))
heatmap$mois <- factor(heatmap$mois, levels = c("décembre", "novembre", "octobre", "septembre", "août", "juillet", "juin", "mai", "avril", "mars", "février", "janvier"))

pal <- wes_palette("Zissou1", 21, type = "continuous")

ggplot(heatmap, aes(journee, mois, fill = nb)) + 
  geom_tile(colour = "white") + 
  labs(fill = "Nombre de trajets") +
    scale_fill_gradientn(colours = pal, labels = scales::number_format(accuracy = 1)) + 
  xlab("Journée") +
  ylab("Mois") + 
  labs(caption = "Source : RPC") + 
  theme_bw() +
  theme(axis.text.x = element_text(face = "bold"), 
        axis.text.y = element_text(face = "bold")) 
```

### Heatmap par jour et par heure

```{r}
heatmap <- RPC %>% group_by(journee, heure) %>% summarise(nb=n())

heatmap$journee <- factor(heatmap$journee,levels = c("dimanche", "samedi", "vendredi", "jeudi", "mercredi", "mardi", "lundi"))


pal <- wes_palette("Zissou1", 21, type = "continuous")

ggplot(heatmap, aes(heure, journee, fill = nb)) + geom_tile(colour = "white") + 
    scale_fill_gradientn(colours = pal, labels = scales::number_format(accuracy = 1)) + 
      labs(fill = "Nombre de trajets") +
      xlab("Heure de la journée") +
      ylab("Journée") + 
      labs(caption="Source : RPC") + 
      theme_bw() +
      theme(axis.text.x = element_text(face = "bold"), 
        axis.text.y = element_text(face = "bold")) 
```

### Historgamme des distances des trajets

```{r}
my_breaks <- hist(RPC$distance,breaks=100)$breaks   

# Calcul de la moyenne et de la médiane
mean_distance <- mean(RPC$distance, na.rm = TRUE)
median_distance <- median(RPC$distance, na.rm = TRUE)

# Créer l'histogramme
hist(RPC$distance,                           
     breaks = my_breaks,
     main = "",
     xlab = "Distance (en mètres)",
     ylab = "Nb de trajets",
     col = "mediumaquamarine")

# Ajouter la ligne de la moyenne
abline(v = mean_distance, col = "black", lwd = 2, lty = 2) # Ligne bleue en tirets

# Ajouter la ligne de la médiane
abline(v = median_distance, col = "blue", lwd = 2, lty = 3) # Ligne rouge en pointillés

# Ajouter une légende pour clarifier
legend("topright", legend = c("Moyenne", "Médiane"), col = c("black", "blue"), lwd = 2, lty = c(2, 3))
```

### Histogramme des durées des trajets

```{r}
my_breaks <- hist(RPC$duree,breaks=100)$breaks   

# Calcul de la moyenne et de la médiane
mean_distance <- mean(RPC$duree, na.rm = TRUE)
median_distance <- median(RPC$duree, na.rm = TRUE)

# Créer l'histogramme
hist(RPC$duree,                           
     breaks = my_breaks,
     main = "",
     xlab = "Durée (en minutes)",
     ylab = "Nb de trajets",
     col = "lightcoral")

# Ajouter la ligne de la moyenne
abline(v = mean_distance, col = "black", lwd = 2, lty = 2) # Ligne bleue en tirets

# Ajouter la ligne de la médiane
abline(v = median_distance, col = "blue", lwd = 2, lty = 3) # Ligne rouge en pointillés

# Ajouter une légende pour clarifier
legend("topright", legend = c("Moyenne", "Médiane"), col = c("black", "blue"), lwd = 2, lty = c(2, 3))
```

### Population et nombre de trajets (Origine)

```{r}
agregnbpop <- RPC_ARA %>% group_by(nomvilleO, populationO) %>% summarise(nb=n())

ggplot(agregnbpop, aes(x = populationO, y = nb)) +
  geom_point() +
  geom_smooth(method = "lm", se = FALSE) +  
  labs(title = "Relation entre la population des villes de départ et le nombre de trajets",
       x = "Population",
       y = "Nombre de trajets") +
  theme_minimal() +
  geom_text(data = subset(agregnbpop, nb > 15000 | populationO > 100000), 
            aes(label = nomvilleO), 
            vjust = -1)
```

### Population et nombre de trajets (Destination)

```{r}
agregnbpop <- RPC_ARA %>% group_by(nomvilleD, populationD) %>% summarise(nb=n())

ggplot(agregnbpop, aes(x = populationD, y = nb)) +
  geom_point() +
  geom_smooth(method = "lm", se = FALSE) +  
  labs(title = "Relation entre la population des villes de destination et le nombre de trajets",
       x = "Population",
       y = "Nombre de trajets") +
  theme_minimal() +
  geom_text(data = subset(agregnbpop, nb > 15000 | populationD > 100000), 
            aes(label = nomvilleD), 
            vjust = -1)
```

### Incitation

```{r}
incitARA <- RPC_ARA %>% group_by(incitation) %>% summarise(nb =n())

incitationcommune <- RPC_ARA %>%
  group_by(nomvilleO) %>%
  summarise(nbtrajets = n(), 
            partincitation = sum(incitation == "OUI")/n()*100)
```

### Offre de trajet et incications

```{r}

ggplot(incitationcommune, aes(x = partincitation, y = nbtrajets)) +
  geom_point() +
  geom_smooth(method = "lm", se = FALSE) +  
  labs(title = "Relation entre la population des villes de départ et le nombre de trajets",
       x = "Incitation",
       y = "Nbtrajets") +
  theme_minimal() 
  geom_text(data = subset(incitationcommune, nbtrajets>10000), 
            aes(label = nomvilleO), 
            vjust = -1)
```

# Agrégation spatiale

### Chargement data ARA

```{r}
RPC_ARA <- read.csv("C:/Users/mericskay_b/Desktop/R/RPC/RPC_ARA.csv")
```

### Département

```{r}
REPC_DEP <- RPC_ARA %>% group_by(departementO, departementD) %>% summarise(nb = n())
```

```{r}
DEPO <- RPC_ARA %>% group_by(departementO) %>% summarise(nb = n())

DEPD <- RPC_ARA %>% group_by(departementD) %>% summarise(nb = n())
```

### EPCI

```{r}

EPCIagreg <- RPC_ARA %>% group_by(epcicodeO, epcicodeD, departementO, departementD) %>% summarise(nb=n())

EPCI <- st_read(dsn = "E:/AdminExpress/EPCI.shp", stringsAsFactors = FALSE) 
EPCI <- st_transform (EPCI, 4326)
EPCI <- st_centroid(EPCI)
EPCI <- EPCI %>% mutate(lon = sf::st_coordinates(.)[,1],
                        lat = sf::st_coordinates(.)[,2])
EPCI$lon <- round(EPCI$lon,3)
EPCI$lat <- round(EPCI$lat,3)


EPCIagreggeo <- merge(EPCIagreg, EPCI, by.x = "epcicodeO", by.y = "CODE_SIREN")
EPCIagreggeo2 <- merge(EPCIagreggeo, EPCI, by.x = "epcicodeD", by.y = "CODE_SIREN")

EPCIOK <- EPCIagreggeo2 %>% select(epciO= NOM.x, epciD=NOM.y, type = NATURE.x, departementO, departementD, nb, LatO=lat.x, LongO= lon.x, LatD= lat.y, LongD= lon.y)
```

```{r}
write_csv(EPCIOK, 'C:/Users/mericskay_b/Desktop/EPCIRPC.csv')
```

### Communes

```{r}

NBtrajets <- RPC_ARA %>% group_by(nomvilleO, epciO, TypeepciO) %>% summarise( nb = n())
```

```{r}

Communnesagreg <- RPC %>% group_by(villeO, villeD) %>% summarise(nb=n())
Communes <- st_read(dsn = "E:/AdminExpress/CommunesFrance.shp", stringsAsFactors = FALSE) 
Communes <- st_transform (Communes, 4326)
Communes <- st_centroid(Communes)
Communes <- Communes %>% mutate(lon = sf::st_coordinates(.)[,1],
                lat = sf::st_coordinates(.)[,2])
Communes$lon <- round(Communes$lon,3)
Communes$lat <- round(Communes$lat,3)
Communesagreggeo <- merge(Communnesagreg, Communes, by.x = "villeO", by.y = "INSEE_COM")
Communesagreggeo2 <- merge(Communesagreggeo, Communes, by.x = "villeD", by.y = "INSEE_COM")
CommunesOK <- Communesagreggeo2 %>% select(CommunesO= NOM.x, CommunesD=NOM.y, nb,  LatO=lat.x, LongO= lon.x, LatD= lat.y, LongD= lon.y)
```

```{r}
write_csv(CommunesOK, 'C:/Users/mericskay_b/Desktop/CommunesRPC.csv')
```

## CAH

### Préparation du jeu de données

```{r}
population_totale <- RPC_ARA %>%
  distinct(codeepciO, villeO, .keep_all = TRUE) %>%  # Supprimer les doublons de commune
  group_by(codeepciO) %>%
  summarise(pop = sum(populationO))
```

```{r}

RPCCAH <- RPC_ARA %>% group_by(codeepciO) %>% 
  summarise(nbtrajets = n(), 
            distance = mean(distance), 
            nbcommune = n_distinct(villeO),
            partincitation = sum(incitation == "OUI")/n()*100)


RPCCAH <- merge(RPCCAH, population_totale, by= "codeepciO")

EPCICAH <- RPCCAH %>% na.omit()  

CAHdf <- EPCICAH %>% select(pop, nbtrajets, distance, partincitation)
```

### Variables centrées-réduites

```{r}
CAH <- scale(CAHdf)
```

### Réaliser l'ACP

```{r}
pca_result <- PCA(CAH, graph = TRUE)
```

### Réalisez une CAH sur les composantes principales (CP)

```{r}
cah_result <- hclust(dist(CAH))  
clusters <- cutree(cah_result, k = 5)  
RPCCAH$Cluster <- clusters
```

### Tableau recapitulatif des groupes

```{r}
RecapCAHEPCI <- RPCCAH %>% group_by(Cluster) %>% 
  summarise(NbEPCI= n(), 
            Pop = mean(pop), 
            Distance = mean(distance), 
            nbtrajets = mean(nbtrajets),
            partincitation = mean(partincitation)) 
```

### Cartographie de la CAH

```{r}
EPCI <- EPCI %>% rename("codeepciO" = "CODE_SIREN" )

EPCI2 <- merge(EPCI, RPCCAH, by = "codeepciO")  

EPCI2 <- st_as_sf(EPCI2)

mf_theme("default")  

mf_map(   x = EPCI2,   var = "Cluster",   type = "typo",   
          pal = c("#39a699","#f9c155","#FF851B","#416979", "#FF4136"), 
          val_order = c("1","2","3", "4", "5"), 
          border = "grey",   lwd = 0.01,   
          leg_pos = "topright",   
          leg_title = "Typologie des EPCI" )  

mf_layout(title = "Typologie des EPCI", 
          credits = paste0("Sources: RPC / IGN"))

```

### Commune

```{r}
CommunesRPC <- RPC_ARA %>% group_by(villeO) %>% 
  summarise(nbtrajet = n(),
            partincitation = sum(incitation == "OUI")/n()*100)

France <- France %>% rename(villeO = INSEE_COM)

Communesgeo <- merge(France, CommunesRPC, by = "villeO")  
Communesgeo<- st_transform(Communesgeo, 4326)

st_write(Communesgeo, 'Communesgeo.geojson', append=TRUE)
```

### EPCI

```{r}
EPCIRPC <- RPC_ARA %>% group_by(codeepciO) %>% 
  summarise(nbtrajet = n(),
            partincitation = sum(incitation == "OUI")/n()*100)

EPCIgeo <- merge(EPCI, EPCIRPC, by = "codeepciO")  
st_write(EPCIgeo, 'EPCIgeook.geojson', append=TRUE)
```
